【裁判字號】    97,台抗,830
【裁判日期】    971204
【裁判案由】    違反毒品危害防制條例聲請具保停止羈押
【裁判全文】
最高法院刑事裁定              九十七年度台抗字第八三０號
抗  告  人  甲○○
上列抗告人因違反毒品危害防制條例案件，不服台灣高等法院中
華民國九十七年十月三十一日駁回其聲請具保停止羈押之裁定（
九十七年度聲字第三四二九號），提起抗告，本院裁定如下：
    主  文
抗告駁回。
    理  由
本件抗告人甲○○前經原審法院以其涉犯毒品危害防制條例罪嫌
重大，且有刑事訴訟法第一百零一條第一項第三款之情形，認非
予羈押，顯難進行審判及刑罰之執行，而予以羈押。原裁定以抗
告人聲請意旨略以：伊於獲知遭人指涉本案時，即向原前督察單
位報告，亦自動接受調查，且家中經濟僅賴伊及妻共撐，並照顧
伊身染重病之母親，伊有固定之住居所，不可能會有逃亡。另本
案卷附之相關證據，亦無使案情轉向不利於伊之情發生，實不可
能有使案情晦暗之危險存在，且伊為求自清，必力爭到底，隨傳
隨到，實無逃亡以致阻礙審理之進行，請准予以具保取代羈押並
限制出境云云。惟按刑事被告經訊問後，認為犯罪嫌疑重大，有
羈押之必要時，得為羈押，為刑事訴訟法第一百零一條所明定。
而所謂必要與否，自應按照訴訟進行程度，及其他一切情事，由
法院斟酌認定（最高法院四十六年台抗字第六號判例意旨參照）
。本件抗告人涉犯違反毒品危害防制條例案件，經第一審法院審
理後，分別論以共同販賣第二級毒品之罪，共三罪，所處有期徒
刑部分，分別為七年六月、七年八月、八年，並依法定其應執行
之刑為有期徒刑十年，觀其涉犯之犯罪情節，顯屬犯罪嫌疑重大
，況本案之犯罪細節及犯罪事實之全貌亦尚非全部明朗，故若非
將抗告人予以羈押，顯難冀求日後追訴、審判進行之順利，其仍
有羈押之必要至為明灼。又抗告人有無逃亡之虞一事，非本案羈
押抗告人之原因；至於抗告人所述家中情況云云，非屬法定停止
羈押原因，且本件羈押之原因，亦不因具保而消滅，復查無其他
法定停止羈押事由，自不足採為抗告人應予停止羈押之依據，或
其他法定撤銷羈押之事由。因認抗告人聲請具保停止羈押，為無
理由，予以駁回，經核於法尚無不合。抗告意旨略以：（一）原
裁定並未具體指明何以具保尚不足以保全將來追訴、審判程序之
進行，即未闡明羈押抗告人之必要性，而與刑事訴訟法第一百零
一條第一項規定之羈押要件不符。（二）羈押被告與否，依法應
審酌若不將被告羈押，是否即無法保全本案被告或保全本案證據
。德國聯邦憲法法院認縱被告所犯係重罪，且犯罪嫌疑重大，然
並不足以單獨成為羈押原因。而被告是否有逃亡或滅證串供之虞
，須就審判進行之程度，審酌案件情節及客觀情事判斷。原裁定
以抗告人所犯係重罪；經第一審判決有罪，認抗告人犯罪嫌疑重
大；本案犯罪細節及犯罪事實之全貌尚非全部明朗，是有羈押抗
告人之必要性，而駁回抗告人具保之聲請。參酌前開德國聯邦憲
法法院見解，原裁定僅以抗告人涉犯重罪一項，即認有羈押原因
，已屬未洽；又本案尚有未查明之處，應係檢察官與法院未善盡
發現真實之責所致，豈可因司法機關疏誤而將不利益之後果加諸
於抗告人？抗告人自本案刑事程序開啟以來，從未無故缺席，且
為洗刷自己冤屈，必定隨傳隨到，已足查明本案情節，究竟有何
羈押之必要性，原裁定根本未予說明；且何以具保無法保全抗告
人到場，原裁定未置一詞，僅空言非予羈押，顯難冀求日後追訴
、審判進行之順利云云，顯屬裁量之濫用，違反比例原則甚明。
（三）抗告人僅有我國國籍，母親、妻兒均在國內，且一心一意
希望能查出真相，恢復員警之職務，實無羈押之必要性云云。經
查有無羈押之必要性，得否具保、責付、限制住居而停止羈押，
均屬事實審法院得裁量、判斷之職權，苟其此項裁量、判斷，並
不悖乎通常一般之人日常生活經驗之定則或論理法則，又於裁定
書內論述其何以作此判斷之理由者，即不得任意指為違法而據為
提起抗告之適法理由。本件原裁定對於其憑何認定本件羈押原因
尚未消滅，抗告人仍有繼續羈押之必要，且不能以具保代替羈押
，而駁回其具保停止羈押之聲請，已詳敘其理由，經核並無違反
經驗、論理法則或其他違法情形。抗告意旨所指，或仍執前詞爭
辯，或為事實之爭執，或就原法院職權裁量之事項，任意指摘原
裁定不當。揆之上開說明，核非適法之抗告理由，應認其抗告為
無理由，予以駁回。
據上論結，應依刑事訴訟法第四百十二條，裁定如主文。
中    華    民    國  九十七  年   十二   月    四    日
                      最高法院刑事第二庭
                          審判長法官  黃  一  鑫
                                法官  許  錦  印
                                法官  劉  介  民
                                法官  張  春  福
                                法官  林  俊  益
      本件正本證明與原本無異
                                      書  記  官
中    華    民    國  九十七  年   十二   月    十    日
                                                      Ｅ


司法院資訊處製作；財團法人民間司法改革基金會備份。
